---
title: "Girls' Day Workshop"
author: "CorrelAid"
date: "2023-04-27"
output: html_document
---

```{r setup, include=FALSE}
knitr::opts_chunk$set(echo = TRUE)
```

# Hello, World!

Wir beginnen mit zwei Begriffen, die du in jeder Programmiersprache findest: **Variablen** und **Funktionen**.

## Variablen

Eine **Variable** ist ein Name, den wir einem Wert zuweisen können. Du kannst zum Beispiel eine Variable mit dem Namen "Jahr" erstellen, die den Wert "2023" annimmt:

```{r}
jahr <- 2023
jahr
```

Du kannst auch den Wert auf der rechten Seite des Pfeils und den Namen auf der linken Seite schreiben, wenn es dir lieber ist.

```{r}
2023 -> jahr
jahr
```

Du kannst den Wert von deiner Variable jederzeit ändern.

```{r}
jahr <- 1999
jahr
```

Du kannst Wörter und Phrasen auch in einer Variablen speichern. In diesem Fall musst du die Wörter in Anführungszeichen einschließen:

```{r}
monat <- "April"
monat

datum <- "Heute ist den 27. April, 2023"
datum
```

Du kannst mehrere Werte in einer Variablen speichern. Dies nennt man einen **Vektor**.

```{r}
sommer <- c("Juli", "August", "September")
sommer
```

Vorsicht: ein Vektor kann entweder Wörter oder Zahlen enthalten.

```{r, eval=FALSE}
falsch <- c("Juli", 18)
```

Du kannst jedoch Zahlen in Anführungszeichen setzen, sodass Du Wörter und Zahlen zusammen in einem Vektor speichern kannst.

```{r}
richtig <- c("Juli", "18")
richtig
```


### Übung 1.1

1. Speichere dein Alter in einer neuen Variable.

```{r}
alter <- 24
alter
```

2. Speichere deinen Namen in einer neuen Variable.

```{r}
name <- "Abigaïl"
name
```

3. Speichere deinen Namen und den Namen von deinem besten Freund/deiner besten Freundin in einer neuen Variable.

```{r}
bff <- c("Abigaïl", "Mariia")
bff
```

## Funktionen

Eine **Funktion** ist ein Abschnitt von Code, der eine bestimmte Aufgabe erledigt. Du kannst zum Beispiel Zahlen mit der Funktion **sum()** addieren.

```{r}
sum(23, 45, 204)
```

Du kannst das Ergebnis einer Funktion in einer Variablen speichern.

```{r}
total <- sum(23, 45,  204)
```

Man kann auch eine Variable innerhalb einer Funktion verwenden.

```{r}
alt <- sum(jahr, 24)
alt
```

Es gibt viele verschiedene Funktionen. Hier ist ein weiteres Beispiel.

Mit der Funktion **paste()**, kannst du Wörter zu Sätzen und Texten zusammensetzen.

```{r}
paste("Hello, World!" , datum, ", und es ist Girls' Day!")
```

Wenn du paste() mit einem Vektor verwendest, werden mehrere Sätze erzeugt.

```{r}
paste("Mein Lieblingsmonat ist", sommer)
```

### Übung 1.2

1. Addiere die Zahlen 25, 378, 87 und 63 mit der Funktion sum() und speichere das Ergebnis in einer Variablen namens sum1.

```{r}
sum1 <- sum(25, 378, 87, 63)
sum1
```


2. Du hast früher deinen Namen und dein Alter in zwei Variablen gespeichert. Verwende diese Variablen und die Funktion paste(), um den folgenden Satz zu schreiben:

"Ich heiße X und ich bin Y Jahre alt."

```{r}
paste("Hello world! Ich heiße", name, "und ich bin", alter, "Jahre alt.")
```

# Datenbereinigung

R ist sehr nützlich bei der Arbeit mit Tabellen. Du kannst Spalten und Zeilen erstellen, sie umbenennen, löschen, umorganisieren und vieles mehr. Dies wird **Datenbereinigung** genannt, weil du die Daten der Tabelle sauber und schön machst.

## Paketen

Wenn du Videospiele magst, lädst du vielleicht Skins oder Add-ons herunter, um mehr Waffen zu bekommen oder neue Welten zu entdecken. 

Bei R ist es ähnlich. Du kannst neue Funktionen herunterladen, damit du mehr Dinge tun kannst. Funktionen kommen in Paketen.

Für die Datenbereinigung benötigen wir die Pakete **tidyverse**, **lubridate**. Du kannst sie mit der Funktion **install.packages()** herunterladen.

```{r, collapse=TRUE, echo=FALSE, eval=FALSE}
install.packages("tidyverse")
install.packages("lubridate")
```

Wenn du bereits ein Paket heruntergeladen hast, brauchst du install.packages() nicht mehr. Du kannst das Paket einfach mit der Funktion **library()** aufrufen.

```{r, collapse=TRUE, echo=FALSE}
library(tidyverse)
library(lubridate)
```

## Datensatz

Im Girls' Day-Ordner befindet sich eine .csv-Datei. Du kannst sie in R mit der Funktion **read_csv** öffnen.

Du kannst die Datei als eine Variable speichern. 

Oft werden solche Variablen "df" genannt, da eine Tabelle im Englischen als "dataframe" bezeichnet wird.

```{r}
df <- read_csv("Klasse8a8b.csv")
```

Mit der Funktion **head()** kann man die ersten Zeilen eines Datensatzes ansehen.

```{r}
head(df)
```

## Rename, Filter und Select

Einige Spalten in unserem Datensatz haben Fehler in ihren Namen.

Man kann Spalten mit der Funktion **rename()** von tidyverse umbenennen.


**Vorsicht:** du musst den neuen Namen **vor** dem Gleichheitszeichnen und den alten Namen **danach** angeben.

```{r}
df1 <- rename(df, Name = Namme)
head(df1)
```

### Übung 2.1

1. Die Spalte "Klasse" wurde ebenfalls falsch benannt. Korrigiere den Fehler mit der Funktion **rename()**.

```{r}
df2 <- rename(df1, Klasse = KlasseKlasse)
head(df2)
```


Eine weitere Tidyverse-Funktion ist die Funktion **select()**. Mit ihr kannst du auswählen, welche Spalten du behalten möchtest.

```{r}
df_g <- select(df2, Name, Geschlecht) 
head(df_g)
```


Du kannst Zeilen mit der Funktion **filter()** löschen.

Zum Beispiel kannst du alle Schüler der Klasse 8b aus dem Datensatz herausfiltern.

```{r}
df_8a <- filter(df2, Klasse == "8a")
df_8a
```

### Übung 2.2

1. Erstellt einen neuen Datensatz, der nur die **Namen** der Schüler und ihren **Geburtstag** enthält.

```{r}
df_jahr <- select(df2, Name, Geburtstag)
head(df_jahr)
```

2. Erstellt einen neuen Datensatz, der nur **Schülerinnen** enthält.

```{r}
df_W <- filter(df2, Geschlecht == "Weiblich")
head(df_W)
```

## Mutate

In unserem Datensatz haben die Geburtsdaten unterschiedliche Formate: 01.01.2009, 01.01.09, 01. Januar 2009...

Wir möchten, dass alle Geburtstage das gleiche Format haben. Das kann man mit zwei Funktionen machen.


Die erste Funktion, die wir brauchen, ist **mutate()**, eine Tidyverse Funktion. Damit kann man Spalten verändern. 

Aber du musst R auch sagen, wie du die Daten ändern willst. Dafür brauchen wir eine zweite Funktion innerhalb von **mutate()**.  

Um die Geburtstage zu formatieren, benötigen wir die Funktion **dmy()** aus dem Paket Lubridate. Die Funktion **dmy()** teilt R mit, dass unsere Daten keine Zahlen oder Wörter, sondern Datumsangaben sind.


```{r}
df3 <- mutate(df2, Geburtstag = dmy(Geburtstag))
head(df3)
```

Mit **mutate()** kannst du auch neue Spalten erstellen. Wie zuvor müssen wir eine andere Funktion verwenden, um R mitzuteilen, was wir in unserer Spalte haben wollen.

Wir können zum Beispiel eine neue Spalte erstellen, die nur das Geburtsjahr der Kinder enthält. Dazu verwenden wir **year()** aus lubridate.

Die Funktion **jahr()** sucht in der Geburtstagsspalte und kopiert nur das Geburtsjahr. Die Funktion **mutate()** erstellt dann eine neue Spalte mit dem Namen "Jahr".

```{r}
df4 <- mutate(df3, Jahr = year(Geburtstag))
head(df4)
```

### Übung 2.3

Das Paket lubridate enthält eine **Tag()**-Funktion und eine **Monat()**-Funktion, die genauso funktionieren wie **Jahr()**.

1. Kannst du eine neue Spalte mit dem Namen "Tag" erstellen, die die Geburtstage der Kinder enthält? 

```{r}
#Tag
df5 <- mutate(df4, Tag = day(Geburtstag))
head(df5)
```

2. Erstelle auch eine Spalte "Monat" für die Geburtsmonate.

```{r}
#Monat
df6 <- mutate(df5, Monat = month(Geburtstag, label = TRUE))
head(df6)
```

**label = TRUE** bedeutet, dass wir "November" statt "11" haben wollen. 

Du kannst versuchen, **TRUE** durch **FALSE** zu ersetzen, um den Unterschied zu sehen.

## Pipeline

In Tidyverse kannst du mehrere Funktionen nacheinander ausführen. Man gibt das Ergebnis jeder Funktion an die nächste weiter. Das macht den Code lesbarer und verständlicher.

Dafür verwendet man die Pipe-Funktion **%>%**.

```{r}
df9 <- df6 %>% 
  select(Name, Klasse) %>% 
  filter(Klasse == "8a") 
```

### Übung 2.4

1. Erstellt einen neuen Datensatz, der zwei Spalten enthält: Name und Geschlecht, **und** der nur Schülerinnen enthält. 

```{r}
df10 <- df6 %>% 
  select(Name, Geschlecht) %>% 
  filter(Geschlecht == "Weiblich")
```


# Visualisierungen

Wie viele Kinder wurden 2008 geboren? Wie viele Geburtstage gibt es pro Monat in der Klasse 8b? Haben mehr Schülerinnen als Schüler im November Geburtstag? 

Diese Fragen können wir mit Hilfe von Diagrammen beantworten.

Dazu musst du das Paket **ggplot2** herunterladen. Wir haben bereits gesehen, wie man Pakete mit **install.packages()** installiert. Versuche es nochmal für **ggplot2**

**Hinweis:** Vergiss die Anführungszeichnen nicht!

```{r, collapse=TRUE, echo=FALSE, eval=FALSE}
install.packages("ggplot2")
```


```{r, collapse=TRUE, echo=FALSE,}
library(ggplot2)
```

## Balkendiagrammen

Lass uns die folgende Frage beantworten: **"In welchem Jahr wurde die Mehrheit der Kinder geboren?"**

**ggplot()** ist die wichtigste Funktion, wenn du ein Diagramm erstellen willst. Diese Funktion zeigt R, dass wir jetzt einen Diagramm bauen wollen.


```{r}
df6 %>% 
  ggplot()
```

Das sieht ein bisschen leer aus. Wir haben ggplot nicht mitgeteilt, welcher Daten wir mit unserem Diagramm anzeigen wollen.

Wir bauen zunächst die Struktur von unserem Diagramm. Dafür verwenden wir die Funktion **aes()**. Damit kannst du die X-Achse (und ggf. die Y-Achse) erstellen. 

```{r}
df6 %>% 
  ggplot(aes(x = Jahr))
```

Jetzt müssen wir uns entscheiden, welche Art von Diagramm wir erstellen wollen. Es gibt viele verschiedene Arten von Diagrammen: Punktdiagramm, Liniendiagramm, Tortendiagramm...

Heute werden wir über Balkendiagramme lernen, aber man kann alle Diagrammtypen mit ggplot erstellen.

Die ggplot Funktion für Balkendiagramme heißt **geom_bar()**.

**Vorsicht:** Wenn du ein Diagramm erstellst, muss du alle Funktionen mit einem + Zeichnen verbinden, damit R weiß, dass alles zusammengehört.

```{r}
df6 %>% 
  ggplot(aes(x = Jahr)) + 
  geom_bar()
```

Wir können nun unsere Frage beantworten: **"In welchem Jahr wurde die Mehrheit der Kinder geboren?"**

Antwort: Die Mehrheit der Kinder wurde ____ geboren.

### Übung 3.1

1. Erstelle ein Balkendiagramm, das zeigt, wie viele Kinder pro **Monat** geboren wurden.

```{r}
df6 %>% 
  ggplot(aes(x = Monat)) +
  geom_bar()
```

## Diagramme schön machen

Mit ggplot kannst du deine Diagramme anpassen, damit sie nicht so grau aussehen.

Du kannst die Balkenfarbe so ändern:

```{r}
df6 %>% 
  ggplot(aes(x = Jahr)) +
  geom_bar(fill = "lightblue")

df6 %>% 
  ggplot(aes(x = Jahr)) +
  geom_bar(fill = "darkgreen")
```

Du kannst ihr auch einen Titel geben und die Achsenbeschriftung ändern.

Dafür gibt es die Funktion **labs()**.

```{r}
df6 %>% 
  ggplot(aes(x = Jahr)) +
  geom_bar(fill = "darkgreen") +
  labs(title = "Anzahl der Geburtstagen pro Jahr",
       x = "Jahr",
       y = "Anzahl von Geburtstagen")
```

### Übung 3.2

1. Füge dem Diagramm aus der vorherigen Übung einen Titel und Achsenbeschriftungen hinzu und ändere seine Farbe.

Du kannst alle Farbnamen hier finden: http://www.stat.columbia.edu/~tzheng/files/Rcolor.pdf

```{r}
df6 %>% 
  ggplot(aes(x = Monat)) +
  geom_bar(fill = "cyan4") +  
  labs(title = "Anzahl der Geburtstage pro Monat",
     x = "Monat",
     y = "Geburtstag")
```

## Komplexe Balkendiagramme

Nehmen wir an, wir wollen die **Geburtsjahre** nach **Geschlecht** vergleichen.

Das kann man mit der Funktion **aes()** machen. 

```{r}
df6 %>% 
  ggplot(aes(x = Jahr, fill = Geschlecht)) +
  geom_bar()
```

Jetzt haben wir eine Legende auf der rechten Seite unseres Diagramms. 

Aber unser Diagramm ist nicht sehr einfach zu lesen. Es wäre einfacher, wenn wir einen Balken pro Klasse hätten.

Das kann man mit **geom_bar()** einrichten.

```{r}
df6 %>% 
  ggplot(aes(x = Jahr, fill = Geschlecht)) +
  geom_bar(position = position_dodge())
```

Wenn du ein Diagramm mit einer Legende erstellt, kannst du die Farben nicht mit geom_bar(fill = "farbe") ändern.

Stattdessen nutzt man die Funktion **scale_fill_manual()**.

```{r}
df6 %>% 
  ggplot(aes(x = Jahr, fill = Geschlecht)) +
  geom_bar(position = position_dodge()) +
  scale_fill_manual(values = c("seagreen2", "chocolate4"))
```

### Übung 3.3

1. Erstelle ein Balkendiagramm mit einer Legende, um die folgende Frage zu beantworten: "Wie viele Geburtstage gibt es pro **Monat** und pro **Klasse**?"

2. Füge dem Diagramm einen Titel und Achsenbeschriftungen hinzu und ändere seine Farben.

```{r}
df6 %>% 
  ggplot(aes(x = Monat, fill = Klasse)) +
  geom_bar(position = position_dodge()) +
  scale_fill_manual(values = c("orangered", "springgreen4")) +
  labs(title = "Anzahl von Geburtstag pro Monat und pro Klasse",
       x = "Monat",
       y = "Geburtstag")
```

## Tidyverse und ggplot

### Übung 3.4

Deiner Meinung nach, wie kann man ein Balkendiagramm für die folgende Frage erstellen?

"Wie viele Kinder der **Klasse 8b** wurden pro **Monat** und pro **Geschlecht** geborden?"

**Hinweis:** Du musst deinen Datensatz mit einer Tidyverse Funktion bearbeiten, bevor du dein Diagramm erstellen kannst.

```{r}
df6 %>% 
  filter(Klasse == "8b") %>% 
  
  ggplot(aes(x = Monat, fill = Geschlecht)) +
  geom_bar(position = position_dodge())
```

## Bonus: Streudiagramme

Hier ist eine neue Art von Diagramm: das Streudiagramm. 

1. Schau dir den folgenden Code an. Was sind die Unterschiede zu einem Balkendiagramm? Was ist das Gleiche?

2. Führe den Code aus. Wie sieht das Diagramm aus? Wofür könntest du es verwenden?

```{r}
df6 %>% 
  filter(Klasse == "8b") %>% 
  
  ggplot(aes(x = Monat, y = Tag, color = Geschlecht, label = Name)) +
  geom_point() +
  geom_text(vjust = -1)

```

3. Füge dem Diagramm einen Titel und Achsenbeschriftungen hinzu und ändere seine Farben.

```{r}
df6 %>% 
  filter(Klasse == "8b") %>% 
  
  ggplot(aes(Monat, Tag, color = Geschlecht, label = Name)) +
  geom_point() +
  geom_text(vjust = -1) +
  scale_color_manual(values = c("chocolate3", "palegreen4")) +
  labs(title = "Geburtstagen der Klasse 8b",
       x = "Monat",
       y = "Geburtstag")
```

4. Hab spaß! Welche Balken- und Streudiagramme kannst du mit unserem Datensatz erstellen?

```{r,eval=FALSE}
df6 %>% 
```








